行  政  法  院  判  決                          八十七年度判字第二○六九號
    原      告  甲○○
    被      告  財團法人二二八事件紀念基金會
右當事人間因有關二二八事件處理及補償條例事件，原告不服行政院中華民國八十六
年十二月二十四日台八六訴字第五一三○八號再訴願決定，提起行政訴訟。本院判決
如左︰
    主  文
原告之訴駁回。
    事  實
緣原告於民國八十五年一月四日以其於三十六年三月六日下午十二點，在高雄火車站
搭火車，被槍彈擦傷左腳。其父林迫因被檢舉隱藏武器及隱匿暴徒，於同年三月十八
日下午被捕拷打成傷，十三年後傷痕發作，吐血而亡；其父所有食鹽、大豆、紅豆、
大小麥等物資寄存於丸三、丸鐵運送店，被士兵劫走一空，拆自二艘船舶之廢鐵被沒
收，總計損失高達新台幣（下同）五億五千一百四十七萬一千元云云，向被告申請發
給受難者補償金。經該會調查結果，以八十六年四月八日二二八政字第○○四二七
號及第○○四二八號書函復原告，略以其所提證據不足以認定受難事實，無法給予補
償等語。原告不服，提起訴願，遭行政院訴願決定駁回，遂提起行政訴訟。茲摘兩
造訴辯意旨如次：
原告起訴意旨及補充理由略謂：一、依據行政訴訟法第十一條規定，原告前於民國八
十七年三月二十七日所提起之本件訴訟，應同已在法定期間內提起，合先陳明。次
查行政處分必須違法致侵害人民權利始得提起行政訴訟，而行政裁量則必須有逾越權
限或濫用權力始以違法論，為行政訴訟法第一條第一、二項所明定，本件被告原處分
及行政院原訴願決定，分別駁回原告請求，顯有首揭違法及以違法論情事，爰說明如
后：原處分及訴願決定有違背證據法則之違法。(一)查行政訴訟法第三十三條明文規定
：「本法未規定者，準用民事訴訟法。」故關於證據法則方面，鈞院六十一年判字第
七十號判例要旨有「認定事實，須憑證據，不得出於臆測，此項證據法則，自為行政
訴訟所適用」之明文闡述，此外，鈞院八十二年判字第六八三號判決亦認為：「．．
．但其所為之判斷如與經驗法則不符時，即屬於法有違。」(二)原訴願決定書認定：「
本件紀念基金會根據訴願人之陳述調查結果，以盧基銓君、張永慶君與訴願人係互為
證人關係，對彼此主張事實有共同利害關係，渠等證詞可信度低；巫明朝君、王高明
君證明書之內容即使為真實，亦僅能證明林迫君係受軍警逮捕，並不能證明林迫君受
刑求或拷打，及其死亡係因三十六年軍警侵害所致。」云云等節，其證據之取捨，顯
有鈞院前揭判例及判決所示，判斷證據出於臆測及與經驗法則不符之違法。(三)經查盧
基銓、張永慶與原告甲○○三人，同於民國三十六年三月六日下午三時左右至三月七
日上午十時左右，因軍隊圍攻高雄市政府、高雄中學及高雄車站，發生激戰時，皆被
困於鐵道地下道路及開往屏東、潮州、枋寮列車上，並發現原告左腳被流彈所傷流血
，其二人並曾扶助原告再避難於地下通路乙節事實，業據伊二人提出證明書在，既
然上開二位證人與原告當時同為難友，就彼此間受難事實互為證人關係，乃事理之常
，原處分及原訴願決定於無任何證據足以證明上開二位證人有與原告勾串偽證之嫌，
即遽以臆測之詞，認定因互為證人關係，妄加推測彼此對其主張事實有共同利害關係
，不加採信，顯有判斷證據出於臆測之違法。(四)巫明朝及王高明之證詞，足以證明林
迫老先生於民國三十六年曾受軍警逮捕，此部分原訴願決定既認為可採，其後復謂「
曾受逮捕」並不能證明「曾受刑求或拷打」云云，顯然其判斷證據違反經驗法則，按
二二八事件發生之背景為烽火亂世之時代，當時多少無辜之人無端遭到殺、傷之嚴重
迫害，今日政府亦為當時發生之事故公開對國人道歉，則依據經驗法則，當時執行逮
捕軍警對於人身自由、人權保障之概念極為欠缺，其被非法逮捕者，遭受刑求、拷打
者如家常便飯一般，倘說有人遭受逮捕後並未遭到刑求拷打，毋寧為稀罕事例，故從
二二八事件之時空背景依現今經驗法則而論，既然林迫老先生當時遭到軍警逮捕乙節
事實為真，由此事實適足以推論出逮捕後曾遭受刑求拷打，故就此部分證據之取捨，
原訴願決定顯有判斷證據違反經驗法則之違法。(五)原訴願決定書又謂：「．．．林進
祿君之證明書，該會並未收到，所述王俊雄君出面作證，亦非事實。」云云，經查林
進祿之證明書，原告於民國八十五年元月四日向被告提出補償之請求時，即已附上，
即原告於民國八十六年五月一日提起訴願時，亦附在訴願書內，此有請求書及訴願書
可證，乃原訴願決定謂「該會並未收到」云云，顯有湮滅證物之違法，再王俊雄出面
作證，係以「二二八受難者家屬關懷協會」總會長之身份，與原告同走台灣鐵路局高
雄貨物運輸所查證原告家父五十年前寄存於該所所屬單位－屏東丸鐵、丸三倉庫內物
資，是否確被軍隊士兵搶劫運走﹖結果，經高雄貨物運輸所經理許金福承認無誤，證
人王俊雄在場聽到無誤，原處分及原訴願決定居然謊稱「所述王俊雄君出面作證，亦
非事實」云云，顯然有應行調查之證據，不予調查之違法。二、原處分及原訴願決定
就原告所主張其父林迫死亡原因之事實，在認定證據上顯有「應行調查之證據未予調
查」之違法。(一)依據行政訴訟法第三十三條規定準用民事訴訟法第二百八十六條規定
，當事人聲明之證據應予調查。(二)原處分及原訴願決定就原告主張「其父林迫於民國
三十六年二二八事件中被捕拷打成傷，十三年後傷痕發作，吐血而亡」乙節事實，係
以：「．．．巫明朝君、王高明君證明書之內容即使為真實，亦僅能證明林迫君係受
軍警逮捕，並不能證明林迫君受刑求或拷打，及其死亡係因三十六年軍警侵害所致．
．．」以及「．．．台灣省文獻委員會二二八事件文獻補錄第六七八頁，係將林迫君
列入死亡或失蹤時地待查資料內，至於續修高雄市志卷八社會志二二八事件篇第二六
一頁，將林迫加列入受傷名單（未入獄名單），係因高雄地區入獄名單中，未有林迫
君。而所稱有關戶籍檔檔案記載其父林迫君肺結核咳血而死云云，該會並未採為對其
不利認定之證據，況該戶籍記載為公文書，自有其法定證據力，並據紀念基金會八十
六年六月六日（八六）二二八政字第○○六八二號函附說明書明在。」等為主要
理由，而認定「從而紀念基金會以訴願人所提證據不足以認定受難事實，無法給予補
償」，其判斷證據，除有前述就當事人聲明證據未予調查之違法外，尚有理由矛盾之
違法。(三)謹按原訴願決定先謂「．．．僅能證明林迫君係受軍警逮捕，並不能證明林
迫君受刑求或拷打，及其死亡係因三十六年軍警侵害所致」復謂「．．．續修高雄市
志八社會志二二八事件篇第二六一頁，將林迫君列入受傷名單（未入獄名單）」，
縱然原訴願決定就上開高雄市志之記載將林迫列入受傷名單有所解釋，且解釋為未列
為入獄名單，係因高雄地區入獄名單中，未有林迫云云，唯從其引用高雄市志中關於
二二八事件篇之記載，原告之父林迫係被列入受傷名單，何以此種具公文書效力之地
方志所載事實不能引用，被告並未明其理由，況既然有人證明林迫曾遭軍警逮捕，
台灣省文獻委員會二二八事件文獻錄將林迫列入死亡或失蹤時地待查資料內，而高雄
市志復將林迫列入二二八事件之受傷名單內，自可證明林迫遭到傷害，則所述「不能
證明林迫君受刑求或拷打」云云，顯與所引用證據不相符合，自有證據上理由矛盾之
違法。(四)再查，原訴願決定雖謂「有關戶籍檔案記載其父林迫君肺結核咳血而死云云
，該會並未採為對其不利認定之證據。」唯其接續論斷卻為：「況該戶籍記載為公文
書，自有其法定證據力，業據紀念基金會八十六年六月六日（八六）二二八政字第○
○六八二號函附說明書明在。從而紀念基金會以訴願人所提證據不足以認定受難
事實，無法給予補償，揆諸首揭規定，並無不當。」云云，從其前後文義觀察「相關
戶籍記載林迫係肺結核咳血而死」應為其認定證據不足以採信林迫於二二八事件中受
傷之主要證據。(五)唯查所謂相關戶籍檔案記載原告之父林迫係因肺結核咳血而死乙節
事實，經原告申請後，高雄市政府以民國八十六年二月四日高市府民四字第三一七九
三號函、台灣省文獻委員會以民國八十五年十二月二十一日八五文編字第四○一○號
函及民國八十六年元月七日八六文編字第○○三五號函暨高雄市政府新興區戶政事務
所以民國八十六年一月七日高市新戶字第七五六二號函等函覆原告，其所述及引用
資料，皆一致明：相關戶籍資料所以記載原告之父林迫死亡原因為肺結核咳血死亡
，係因原告於民國五十四年九月二十二日為原告之父林迫辦理死亡登記時，所繳附之
「死亡診斷書」及「死亡或死亡宣告申請書」上有前述記載。唯經查原告一再主張其
本人從未填寫上開民國五十四年元月二十四日「死亡或死亡宣告申請書」，不知係何
人假冒原告名義偽造該申請書，為其父辦理死亡登記，該申請書上申請人之簽名及所
蓋印文皆非原告本人所為，原告此一主張，原處分及原訴願決定從未加以採信，僅謂
公文書有其法定證據力，按公文書雖推定為真正，唯尚非不得以反證推翻之，乃相關
戶籍資料關於「林迫死亡原因」既然載明為係根據「死亡或死亡宣告申請書」及「死
亡診斷書」而來，原告復就「死亡或死亡宣告申請書」係他人偽冒其名義所製作者以
及「死亡診斷書」亦屬虛偽，似此並非難以調查之事實，其未予調查自然有就當事人
聲明且應行調查之證據未予調查之違法。(六)末查上開「死亡診斷書」原告亦一再主張
為虛偽不實之資料，蓋依據上開「死亡診斷書」之明文記載，開出該死亡診斷書者為
省立屏東醫院院長吳金鑾及主治醫師陳峻壽，開立時間為民國五十三年九月十六日，
乃原告之父林迫死亡當時之省立屏東醫院院長及林迫之主治醫師皆同為劉敏祥醫師，
而林迫之死亡確係因傷咳血而死，且吳金鑾係於民國七十八年間始擔任屏東醫院院長
之職務，陳峻壽在省立屏東醫院擔任內科主治醫師時間亦約在民國六十年以後，而省
立屏東醫院病歷儲存室曾於民國六十幾年間失火，包括林迫老先生之病歷資料全告燒
毀無存，似此吳金鑾擔任院長及陳峻壽擔任內科主治醫師期間之事實，應為輕易即可
得查證者，乃原處分及原訴願決定竟未加以調查，自有違法。(七)既然有證據足足以證
明所謂「死亡或死亡宣告申請書」及「死亡診斷書」為偽造，乃被告並未加以詳查，
即遽謂據此製作之相關戶籍資料為公文書，有法定證據力，因而推論出原告不能證明
林迫死亡係遭受刑求或拷打之結論，原處分及原訴願決定在判斷證據上自有應予調查
之證據未予調查之違法明矣。三、原處分及原訴願決定就原告所提諸多證物，全未予
以調查及加以審酌，且何以不採之理由亦未論列，其判斷證據自有「就當事人聲明之
證據未予調查」之違法。(一)查原告主張其父林迫於民國三十五年間向台東縣政府投標
標得打撈沈沒於台東外海綠島附近之二艘美軍補給船富豪一號及富豪二號，嗣因二二
八事件發生後，打撈上岸之物資遭台灣省政府沒收，並禁止原告之父林迫繼續打撈，
致使投標金新台幣（下同）一億二千萬元及打撈費一億元全遭泡湯，為證明此一事實
，原告提出該二艘船現已浮出原處海邊之殘骸鋼材照片，及台東綠島當地曾參與打撈
作業或目睹打撈經過之人仕洪麟財等二、三十餘人之證明書給予被告及訴願決定機關
。(二)為證明原告主張被軍隊士兵非法侵入家宅搶劫財物捕人，原告除前開盧基銓等六
人之證明書外，復提出原告舊厝原貌與平面圖、被士兵押往屏師校庭候待槍斃示意平
面圖，被高雄要塞司令部士兵擊中傷腳腿之傷痕相片等證物給予被告及訴願決定機關
。(三)乃被告及原訴願決定機關就上開證據全未加以調查及審酌，且就上開證據何以不
採之理由，全未予以論列，其判斷證據顯有前述違法，自應予以撤銷原處分及原訴願
決定。四、經查原告所以在「彈林槍刀下拾得生命的我」乙書中未提及盧君、張君二
位難友，只緣原告在事發前與伊二人本來並不相識（只是同為高雄工業學校校友，事
前並不認識），偶然在一場驚天動地之風雲事件中成為共患難之難友而已，而事發後
，又因政府實施戒嚴，近四、五十年間未曾碰面，原告縱使對患難往事猶有記憶，卻
也不記得伊二人姓名，兼之戒嚴時期白色恐怖事件之壓抑，於書中無法下筆寫出伊二
人與原告之遭難往事，純屬其來有自。至於原告會在書中提及黃海棠，則因黃君原本
居住於原告住家隔壁，彼此間又有家戶連保及國小同學之關係，原本就為素識，炯異
於僅在事件中偶然相識之盧、張二君，原告自然能記憶黃君姓名，因而於書中連名帶
姓予以提及，且該黃海棠既然出具證明書，自然願意出面作證，被告空口說不願出面
作證，誠不知根據何來﹖又經查民事訴訟法第三百十四條第二項第三款所謂「就訴訟
結果有直接利害關係者」，係指該證人將因訴訟結果受有直接之利益或致生不利益而
言，故縱使盧、張二君與原告間彼此互為證人之關係，亦非民事訴訟法第三百十四條
第二項第三款所規定之得不令具結之人。更況，退步言，縱使欲牽強解釋盧、張二君
與原告彼此互為證人關係，而為利害關係人，亦不過發生不令具結之法律效果耳，共
非即可遽行駁斥其證據力而可置於不論。被告於毫無任何足以證明伊等為虛偽陳述之
佐證下，徒以個人臆測之辭，即欲置該證人之證言駁斥而不用，不僅心態上有官僚老
大之作風，更抹煞國家欲撫平二二八心靈創痛，給予受害人及家屬補償之良法美意矣
！再者被告所謂「三人同在事件現場同時受傷，而都倖免於難，這種可能性很低」之
說法更是昧於事理，且不符經驗法則及論理法則，蓋於二二八事件發生時，在場受傷
而事後倖免於難之人，並不僅限於原告及盧、張二君，倘依被告此種論理方式，則在
場受傷之人皆必無法倖免於難矣！完全無於在二二八事件中受傷，且其後倖免於難
者之人數眾多之事實，其論理之謬誤由此足見一端。五、被告復以原告前開書中所
述屏東事變之時間與行政院「二二八事件研究報告」所記載期間不同，而質疑原告陳
述與史實不同，顯然係以時間細節上之些微瑕疵來抹黑原告主張事實之真正，完全罔
顧原告前開著作係於事後四十多年以後之著作，可能在記憶上有所差錯，更況「二二
八事件研究報告」之時間細節也不見得完全正確，以此種枝節末端的細微事實來抹黑
原告主張之受害事實，卻不肯深入查證原告所舉證人及證物，更凸顯被告機關老大心
態。此外被告復以「高雄火車站掃射事件，依二二八事件研究報告一一九頁的記載，
是發生在三月六日下午，並且是在天黑以前即已結束。而訴願人則謂，他是在三月七
日凌晨（零時三十分左右）與其他旅客遭到掃射。．．．」云云質疑原告受難之遭遇
，顯然同前所述，以原告年代久遠記憶之枝節小事懷疑原告主張事實，卻不肯深入調
查，顯然其答辯理由不足採信。被告復主張：原告前開書中對有關情節交待得非常清
楚，其中卻沒有提到原告受傷的情節，反而還有一路平安、開心、不幸之中的好運．
．．云云，以為質疑原告受難事實之真實。唯查當原告著作該書之際，對於受傷經過
乙節，認為是小事，未加詳細描述，殆其後經過「二二八事件受難家屬關懷協會」其
餘友人之鼓勵，反始著意出面請求補償，自需將以前遭遇狀況，就記憶所及詳實道來
，並無任何不當之處。被告復以「．．．二二八事件受押者目前有許多人還活著，
他們向本會申請補償金時，有一部分已明白的陳述，並未受到刑求或拷打．．．」云
云為其答辯理由，顯然嚴重犯有論理法則上謬誤，蓋有人未受到刑求或拷打，並不能
即可以據此推論出「所有人皆未受到刑求拷打」之結論，此為非常簡明之邏輯推理，
乃被告猶執此攻擊原告主張事實，益見其蠻橫心態！六、綜觀被告全篇答辯內容，全
以一些個人臆測辭句或完全違反論理法則及經驗法則之荒唐猜測而來駁斥原告主張之
事證，且對原告提出之諸多事證，根本未加詳細調查，甚至原告訴願之初，曾提出之
多份證明書，居然謊稱未看過（此點只要調閱原訴願即可明瞭），且有些證人係訴
願提出後方始陸續尋訪查到，被告更居然以「何以不在申請之時即提出」之莫須有理
由加以質疑，益證其心態之老大官僚，實令人無法茍同，爰狀請鈞院鑒核，迅查明實
相，並賜判決將一再訴願決定及原處分均撤銷等語。
被告答辯意旨略謂︰查行政院決定書中，對有關無法補償之理由甚為詳盡，茲引用為
答辯理由。除此之外，就原告之起訴意旨，另行答辯於後。壹、盧基詮及張永慶之證
詞不可採的理由，除了決定書所述之外，還有以下的理由：一、如果盧基詮與張永慶
真的是目擊證人又願意幫申請人（即原告）作證，何以申請人在一開始申請時不聲明
﹖反而聲明四位不願做證的人。二、在原告（筆名：林泰成。參閱＜「二二八事件」
受難者－林迫的生前、背景記事＞一文之署名，林泰成為原告慣用之別名。）寫的＜
彈林槍刀下拾得生命的我＞（此書為原告申請時所交付之文件之一，其上記載之著作
時間為八十三年三月十五日，該書並未公開發行。）有很大的破綻，原告並沒有在裡
面提到這兩位「目擊證人」，在書中他說當時和他在高雄火車站的是叫黃海棠（即不
願做證的四位「目擊證人」之一）的小學同學。而兩位同時也受傷的「目擊證人」盧
基詮與張永慶則是高雄工業學校的校友，以校友兼難友的身分，他竟然未在書中提及
。顯然這兩位根本不是在場與其共患難的人。三、盧基詮、張永慶與原告是互為證人
的關係，也就是對於共同主張的事實彼此有直接、共同的利害關係。參考民事訴訟法
第三百十四條的規定，這是屬於「得不令其具結」的證人。四、三人同在事件現場，
同時受傷，而都倖免於難，這種可能性很低。五、＜彈林槍刀下拾的生命的我＞所載
的屏東事變開始的時間為三十六年三月一日，並謂莊迎與群眾當天即攻下警察局，並
獲得武器。此與行政院＜二二八事件研究報告＞記載，屏東市的三四事變，係開始於
三月四日不同。據後者記載，三月四日清晨在火車站有毆打外省人之事，不久有大批
民眾集合在郵電局前企圖暴動，市面難以控制，同一日中午十二時半以前，才有警察
局槍彈被接收之事。（見一二八頁及一二九頁）另外，高雄火車站掃射事件，依＜二
二八事件研究報告＞一一九頁的記載，是發生在三月六日下午，並且是在天黑以前即
已結束。而原告則謂，他是在三月七日凌晨（零時三十分左右）與其他旅客遭到掃射
。原告既聲稱於屏東事變及高雄事變均在現場目擊，可是二者相隔兩日，何以在＜彈
林槍刀下拾得生命的我＞中，他是以逐日記載的方式來寫，屏東事變及高雄事變卻相
距了七天。這不大像是年久記憶模糊所致。尤其是，高雄火車站掃射事件應該是發生
在下午，他卻寫成是在凌晨，二者相距太大，不可能是記憶上的誤差。盧基詮與張永
慶亦謂高雄火車站掃射事件發生在三月七日凌晨，基本上乃是與原告相同的陳述，既
與史實不符，均無法採信。六、＜彈林槍刀下拾的生命的我＞一書中，對於有關情節
交待得非常清楚，其中卻沒有提到原告受傷的情節，反而還有「一路平安」、「開心
」、「不幸之中的好運」等字眼，如果原告曾受過傷，他應該不會如此描述他自己這
段遭遇。貳、原告謂訴願決定書已認定，巫明朝及王高明之證詞足以證明林迫於民國
三十六年曾受軍警逮捕。從決定書的文字看，此部分顯然並非事實。原告復謂，訴願
決定理由指出「曾受逮捕」並不能證明「曾受刑求或拷打」，是判斷證據違反經驗法
則。實際上，二二八事件受押者目前有許多人還活著，他們向本會申請補償金時，
有一部分已明白的陳述，並未受到刑求或拷打。、林進祿的證明書本會並未收到，
王俊雄亦從未到本會為原告做證。原告如有相反的主張，應請原告舉證。肆、＜續修
高雄市志八社會志二二八事件篇＞二六一頁，將林迫列入「受傷（未入獄）名單」
，而不是放在入獄名單或死亡失蹤名單，從編排上可以看出來，編者已認為林迫並未
入獄，其死亡亦與二二八事件無關。主要的原因應是高雄地區的入獄名單中，並未有
林迫。林迫列入上述名單，係依據「甲○○向新興戶政事務所申報」，資料來源並不
可靠，無法為證據。伍、原告新提的證據，包括林敬忠、曾君齊、林進祿、巫明哲
、曾藍愛卿、徐熙榮、劉清緣、黃文進、蕭詩麟、洪麟財、蔡進順等人之證明書影本
，本會均未持有。如果先前即有如此證據來源，何以不在申請時提出﹖至於其證據力
如何﹖以及是否有遲延訴訟之故意或重大過失﹖尚請鈞院卓裁等語。
    理  由
按「本條例所稱受難者，係指人民因本事件生命、身體、自由或財產遭受公務員或公
權力侵害者。」「行政院為處理受難者認定及申請補償事宜，得設『財團法人二二八
事件紀念基金會』（以下簡稱紀念基金會），由學者專家、社會公正人士、政府及受
難者家屬代表組成之。」「補償金之申請、認定程序及發放事宜，由紀念基金委員會
定之。」為二二八事件處理及補償條例第二條第一項、第三條第一項及第七條第三項
所規定。查本件原告主張有如首揭事實欄所載之受難事實，向被告申請發給受難者補
償金。經被告調查結果，以八十六年四月八日二二八政字第○○四二七、○○四二
八號書函復原告，略以：經本會第十八次董事會決議，認為證據不足以認定受難事實
，無法給予補償等語。原告不服，提起訴願，案經行政院訴願決定以：本件被告根據
原告之陳述調查結果，以盧基詮、張永慶與原告係互為證人關係，對彼此之主張事實
有共同利害關係，渠等證詞可信度低；巫明朝、王高明證明書之內容即使為真實，亦
僅能證明林迫係受軍警逮捕，並不能證明林迫受刑求或拷打，及其死亡係因三十六年
軍警侵害所致；林進祿之證明書，該會並未收到，所述王俊雄出面作證，亦非事實。
又所謂「非法濫用公權力沒收向政府得標承購美籍二艘沈沒船隻打撈鋼材沈沒台東外
海位置示意圖」、「國防部史政局秘密稿之公私財產屏東市損失統計表」依其所使用
之文字，僅係加強說明，並無證據能力；而「郵寄照會美國國防部武器儲存處監識認
定書等郵件，非法被塗改退回及偽造郵件影印本」，因原告並未說明該文件如何與受
難事實有關，亦無證據力。台灣省文獻委員會二二八事件文獻補錄第六七八頁，係將
林迫列入死亡或失蹤時地待查資料內，至於續修高雄市志八社會志二二八事件篇第
二六一頁，將林迫列入受傷名單（未入獄名單），係因高雄地區入獄名單中，未有林
迫。而所稱有關戶籍檔案記載其父林迫肺結核咳血而死云云，被告並未採為對其不利
認定之證據，況該戶籍記載為公文書，自有其法定證據力，業據被告八十六年六月六
日二二八政字第○○六八二號函附說明書明在。從而被告以原告所提證據不足
以認定受難事實，無法給予補償，揆諸首揭規定，並無不當，遂駁回其訴願。原告仍
不服，提起本件行政訴訟，而為如前揭事實欄所載之主張。惟查：一關於原告主張其
於二二八事件發生後於三十六年三月六日下午十二時許，在高雄火車站，被槍彈擦傷
左腳部分：經查其在申請時所聲明之四位證人經被告之承辦人以電話查訪時，均表示
對於以上事實並未知悉，不便做證。嗣經被告通知原告提供其他證據，原告乃偕同「
目擊證人」盧基銓、張永慶到被告處陳述證詞，並提出證明書，彼二位證人均自稱當
時與原告均在高雄火車站，三人均受到輕傷，該證人在作證之同時，亦向被告提出補
償金申請案，而由另外兩人為其作證。次查在原告（筆名：林泰成。參閱＜「二二八
事件」受難者－林迫的生前、背景記事＞一文之署名，林泰成為原告慣用之別名。）
寫的＜彈林槍刀下拾得生命的我＞有很大的破綻，原告並沒有在裡面提到這兩位「目
擊證人」，在書中他說當時和他在高雄火車站的是叫黃海棠（即不願做證的四位「目
擊證人」之一）的小學同學。而兩位同時也受傷的「目擊證人」盧基詮與張永慶則是
高雄工業學校的校友，以校友兼難友的身分，他竟然未在書中提及，顯然這兩位根本
不是在場與其共患難的人。又盧基詮、張永慶與申請人是互為證人的關係，也就是對
於共同主張的事實彼此有直接、共同的利害關係，彼等之證詞，難以採信。再其在＜
彈林槍刀下拾得生命的我＞所載的屏東事變開始的時間為三十六年三月一日，並謂莊
迎與群眾當天即攻下警察局，並獲得武器。此與行政院＜二二八事件研究報告＞記載
，屏東市的三四事變，係開始於三月四日不同。據後者記載，三月四日清晨在火車站
有毆打外省人之事，不久有大批民眾集合在郵電局前企圖暴動，市面難以控制，同一
日中午十二時半以前，才有警察局槍彈被接收之事。（見一二八頁及一二九頁）另外
，高雄火車站掃射事件，依＜二二八事件研究報告＞一一九頁的記載，是發生在三月
六日下午，並且是在天黑以前即已結束；而原告則謂，他是在三月七日凌晨（零時三
十分左右）與其他旅客遭到掃射。原告既聲稱於屏東事變及高雄事變均在現場目擊，
可是二者相隔僅兩日，何以在＜彈林槍刀下拾得生命的我＞中，他是以逐日記載的方
式來寫，屏東事變及高雄事變卻相距了七天。這不太像是年久記憶模糊所致。尤其是
，高雄火車站掃射事件應該是發生在下午，他卻寫成是在凌晨，二者相距太大，不可
能是記憶上的誤差。盧基詮與張永慶亦謂高雄火車站掃射事件發生在三月七日凌晨，
基本上乃是附和原告之陳述，既與史實不符，均無法採信。又原告向本院提出之林進
祿證明書，微論未經被告調查，其身分背景不詳，且其證明書所載內容，仍屬附和原
告所主張內容，其真實性，顯有可疑，亦不足採信。況查原告於＜彈林槍刀下拾得生
命的我＞一書中，對於有關情節交待得非常清楚，其中卻沒有提到原告受傷的情節，
反而還有「一路平安」、「開心」、「不幸之中的好運」等字眼。如果原告曾受過傷
，他應該不會如此描述他自己這段遭遇。由此可見，原告顯未受傷，原告之主張不足
採信。二、關於原告主張其父林迫於三十六年三月十八日下午被捕拷打成傷，十三年
後傷痕發作，吐血死亡部分：經查台灣省文獻委員會（二二八事件文獻補錄）六七八
頁，將林迫列入死亡或失蹤時地待查資料之內。又依「續修高雄市志八社會志二二
八事件篇」二六一頁，將其列入「受傷（未入獄）名單」，惟以上二文獻記載之資料
來源，均係原告向高雄市新興區戶政事務所申報，其真實性顯有可疑。據證人盧基銓
到被告處陳述之證言，謂曾目睹三十六年三月十八日原告家為大批軍人包圍，至於是
否逮捕其父，則不清楚等語；又原告向被告提出之巫明哲、王高明證明書僅載明：「
．．．林迫老先生，其住宅曾於一九四七年三月十八日下午四點左右至五點時分，被
一群士兵包圍侵入住宅搜查，並逮捕拘人乙事（為吾弟巫明朝）親眼撞見無誤．．．
。」云云，縱認林迫當時曾被逮捕，亦不能證明其曾受刑求或拷打成傷及林迫於十三
年後死亡係因傷痕發作吐血死亡之事實；再依原告提出之戶籍謄本影本記載林迫係於
五十三年九月十五日死亡，復依其提出之台灣省立屏東醫院死亡診斷書及死亡或死亡
宣告申請書影本記載林迫係因肺結核咳血死亡，且該死亡或死亡宣告申請書係由原告
具名申請，並蓋有其印章，此有上開文書附訴願可稽。原告主張該二文書係被偽造
之虛偽不實之資料云云，然查上開文書均屬公文書，依法應推定為真正，原告復不能
舉證證明其內容有何虛偽不實，自難否定其證據力。從而，原告此部分主張，亦無法
證明其父林迫有此部分受難之事實。三、關於原告主張其父林迫所有食鹽、大豆、紅
豆、大小麥等物資寄存於丸三、丸鐵運送店，被士兵劫走一空，及其拆自二艘船舶之
廢鐵被沒收，總計損失高達五億五千一百四十七萬一千元部分：原告雖向被告提出其
向台灣省政府財政廳、台東縣政府及台灣鐵路管理局貨運服務總所查詢之覆函，惟上
述機關均答以無案可稽或無資料檔案可查，有各該覆函影本附原處分可按。又原告
提出之「二二八事件」發生被士兵搶劫之物資儲存倉庫位置詳細示意圖及其所謂「非
法濫用公權力沒收向政府得標承購美籍二艘沈沒船隻打撈鋼材沈沒台東外海位置示意
圖」係原告自行製作，尚乏佐證，不能證明被士兵搶劫物資及被政府非法沒收林迫向
政府承購打撈之鋼材之事實。又原告提出之國防部史政局秘密稿本影本二二八事變各
縣市公私財產損失價值總計表，其中關於屏東市部分雖載有私人損失九、七二六、二
二七元台幣，惟據此亦不能證明此項損失係包括林迫之損失在內，況查原告主張其父
林迫之財物損失高達新台幣五億五千一百四十七萬一千元，與上開總計表所載屏東市
私人損失數目懸殊，殊難信為真實，自不足為憑。次查原告向本院提出之：一林敬忠
、曾君齊之證明書及其所附照片其內容雖載有：「．．．民國八十六年五月間，在台
東縣綠島鄉南寮村及柴口村之海灘砂崙附近所浮現出來之廢船鋼材之部分（如後附照
片），與當初打撈之富豪第一、二號船體符合，確為當初林迫老先生委託北川公司所
打撈之富豪第一、二號兩艘船隻之殘骸．．．。」等語。二曾藍愛輕、徐熙榮、劉清
緣、黃文進之證明書亦載有：「．．．終戰後之民國三十五年初曾聽同學甲○○君親
口告訴大家，說他的父親林迫老先生向政府投標承購貳艘沈沒於台東外海之美國補給
艦船，並在火燒島進行打撈作業工作。．．．」等語。三蕭諸麟之證明書亦載有：「
．．．曾聽林迫老先生親口告訴我父蕭文修（已故）在台東向縣政府投標承購貳艘沈
沒於火燒島外海之美籍船艦，並僱用潛水伕打撈鐵板材料之作業工作。嗣後我父曾與
林迫老先生同赴台東縣火燒島（即今綠島）參觀察，並介紹一位解體船隻商人施先
生與林老先生洽談購買鐵材、鋼材、五金之事宜．．．」等語。四蔡進、洪春成、洪
永仔、許來和、許招寶之連帶證明書內容雖載有：茲證明一九九○年五月二十四日在
台東縣綠島南寮村海灘砂崙攝影廢船鋼材乙部分（如照片）係五十年前因「二二八事
件」發生時期（即民國三十六年三月初旬至三十七年九月底期間）自高雄赴綠島鄉外
海附近打撈沈沒海中之〞美國補給艦〞貳艘（即富豪第一、二號）經我等人親自看到
屬實無誤．．．」等語。五洪麟財等二十九名所出具之連帶證明書，雖載有：「茲連
帶證明書人洪麟財以下二十八人曾於五十年前（即民國三十五年至民國三十七年）在
台東縣綠島鄉南寮村與公館村柴口外海附近海灘發見美國籍大型補給艦－富豪第一號
及第二號貳艘沈沒在處乙事，我等人曾親眼確實看到，且現時該貳艘殘骸鋼材尚遺留
存在同處（如照片）無誤．．．」等語。然上開各證明書內容皆不能證明原告所主張
林迫打撈拆自二艘船舶之廢鐵被政府非法沒收之事實，自均無可採。至於原告所提出
之其他照片等資料，本於同一理由，均不能證明原告所主張之受難事實。綜上所述，
被告原處分以原告所提證據不足以認定原告所主張之受難事實，無法給予補償，揆諸
首揭規定，並無違誤，訴願決定予以維持亦無不合。原告起訴意旨，仍執前詞，資為
爭執，難謂有理由，應予駁回。
據上論結，本件原告之訴為無理由，爰依行政訴訟法第二十六條後段，判決如主文。
中    華    民    國     八十七      年      十      月     二十二      日
                    行 政 法 院 第 五 庭
                                審 判 長 評  事      廖  政  雄
                                         評  事      高  秀  真
                                         評  事      沈  水  元
                                         評  事      林  清  祥
                                         評  事      劉  鑫  楨
右  正  本  證  明  與  原  本  無  異
                                         法院書記官  陳  佩  玲
中    華    民    國     八十七      年      十      月     二十三      日
